【裁判字號】    98,台上,5032
【裁判日期】    980903
【裁判案由】    違反毒品危害防制條例
【裁判全文】
最高法院刑事判決            九十八年度台上字第五０三二號
上  訴  人  甲○○
上列上訴人因違反毒品危害防制條例案件，不服台灣高等法院中
華民國九十八年六月十一日第二審判決（九十八年度上訴字第二
三四六號，起訴案號：台灣板橋地方法院檢察署九十八年度毒偵
字第一六三九號），提起上訴，本院判決如下：
    主  文
上訴駁回。
    理  由
按刑事訴訟法第三百七十七條規定，上訴於第三審法院，非以判
決違背法令為理由，不得為之。是提起第三審上訴，應以原判決
違背法令為理由，係屬法定要件。如果上訴理由書狀並未依據卷
內訴訟資料，具體指摘原判決不適用何種法則或如何適用不當，
或所指摘原判決違法情事，顯與法律規定得為第三審上訴理由之
違法情形，不相適合時，均應認其上訴為違背法律上之程式，予
以駁回。本件上訴人甲○○上訴意旨略稱：原審未傳上訴人出庭
，就被訴事實訊問上訴人，調查證據，而直接駁回上訴，有先入
為主之偏見云云。惟查：（一）、本件上訴人經第一審判處施用
第一級毒品罪刑（累犯，處有期徒刑七月），其不服判決提起第
二審上訴，原判決以上訴人未依據卷內訴訟資料，具體指摘第一
審判決認事用法有何違法或不當之處，上訴未敘述具體理由，因
認其第二審上訴違背法律上之程式，不經言詞辯論，逕以判決駁
回之，已詳敘憑以論斷之理由，從形式上觀察，並無違背法令之
情形。按不服地方法院之第一審判決而上訴者，應向管轄第二審
之高等法院為之。第二審上訴書狀應敘述具體理由，第二審法院
認為上訴書狀未敘述理由或上訴有第三百六十二條前段之情形者
，應以判決駁回之。刑事訴訟法第三百六十一條第一項、第二項
、第三百六十七條前段分別定有明文。所謂不服第一審判決之具
體理由，必係依據卷內既有訴訟資料或提出新事證等客觀上構成
應予撤銷之具體事由，指摘或表明第一審判決有何採證認事用法
或量刑等足以影響判決本旨之不當或違法，始克當之；倘未依上
揭意旨指出具體事由，僅泛言第一審判決認定事實錯誤、違背法
令、量刑失當，皆與第二審上訴制度旨在請求第二審法院撤銷、
變更第一審不當或違法之判決，以實現個案救濟之立法目的有違
。本件上訴人不服第一審判決，提起第二審上訴，上訴理由泛以
其基於概括犯意，在密切接近之一定時、地，持續實行複次行為
，倘依社會通念，於客觀上認為符合一個反覆延續之行為者，於
刑法評價上，應僅成立一罪云云，有其刑事上訴理由狀可稽（見
原審卷第十一、十二頁），原判決以刑法廢除連續犯之目的在矯
正採證上過於寬鬆，致過度擴張連續犯概念，造成刑罰不公之現
象，故連續犯廢除後，基於連續犯原為數罪之本質及刑罰公平原
則之考量，就刑法修正施行後多次施用毒品之犯行，採一罪一罰
。且依毒品危害防制條例第十條施用毒品罪之構成要件文義觀之
，無從認定立法者本即預定該犯罪之本質，必有數個同種類行為
而反覆實行之集合犯行，而屬「集合犯」。又行為人各次施用毒
品之行為，均係為滿足各該次之毒癮，於滿足毒癮後，該次行為
即已完成；是各次均為各自獨立之行為，各具獨立性，前後各次
施用行為間，自無密切不可分之關係，為各自獨立構成同一施用
毒品罪責，亦非接續犯。上訴人此次所為，與前案無涉，自應分
論併罰。上訴人上訴並未依卷內既有訴訟資料或提出新事證，指
摘或表明第一審判決有何用法或量刑等足以影響判決本旨之不當
或違法，而構成應予撤銷之理由，自非屬上訴第二審之具體事由
，因認其在第二審之上訴，未敘述具體理由，駁回其在第二審之
上訴，核與上揭規定無違。（二）、原判決既屬刑事訴訟法第三
百六十七條之判決，依同法第三百七十二條之規定，不經言詞辯
論為之。原審以上訴人在第二審提起上訴不合法為由，駁回其上
訴，既未就實體事項為審理，自無所謂未就被告被訴事實為訊問
或應於審判期日調查之證據而未予調查之違法情形存在。此外，
上訴意旨，並未依據卷內資料，具體指摘原判決如何違背法令，
徒執己見，任意指摘原判決違法，難謂已符合首揭法定上訴要件
，其上訴不合法律上之程式，應予駁回。
據上論結，應依刑事訴訟法第三百九十五條前段，判決如主文。
中    華    民    國  九十八  年    九    月    三    日
                      最高法院刑事第二庭
                          審判長法官  莊  登  照
                                法官  陳  世  淙
                                法官  徐  昌  錦
                                法官  許  錦  印
                                法官  林  立  華
      本件正本證明與原本無異
                                      書  記  官
中    華    民    國  九十八  年    九    月    八    日
                                                      Ｑ

司法院資訊處製作；財團法人民間司法改革基金會備份。
